【裁判字號】    95,台上,3019
【裁判日期】    950601
【裁判案由】    違反毒品危害防制條例
【裁判全文】
最高法院刑事判決            九十五年度台上字第三０一九號
    上  訴  人  甲○○
                        25號1樓（另案在台灣台北監獄台北
                        分監執行中）
上列上訴人因違反毒品危害防制條例案件，不服台灣高等法院中
華民國九十五年三月七日第二審更審判決（九十五年度上更(二)字
第四七號，起訴案號：台灣板橋地方法院檢察署九十二年度偵字
第一五二三八、一五二四０號），提起上訴，本院判決如下：
    主  文
原判決撤銷，發回台灣高等法院。
    理  由
本件原判決撤銷第一審關於上訴人甲○○部分之科刑判決，改判
論處上訴人販賣第一級毒品未遂罪刑，固非無見。
惟查：一、卷宗內之筆錄及其他文書可為證據者，應向被告宣讀
或告以要旨，刑事訴訟法第一百六十五條第一項規定甚明。原判
決依共同被告龔絢莞於第一審所供：其依上訴人之囑，將裝有第
一級毒品海洛因之紙袋攜帶下樓欲交付張國書時，見張國書拿錢
出來、拿錢在晃等語，乃據以認定查獲當日，上訴人確有與張國
書金錢聯繫交易毒品之情事（見原判決第五頁）；而依原審民國
九十五年二月二十一日上午審判筆錄之記載，原審審判期日對於
上述龔絢莞供述之筆錄，並未向上訴人宣讀或告以要旨，即併採
為認定上訴人販賣毒品犯行之重要證據資料，自有應於審判期日
調查之證據未予調查之違誤，並違反同法第一百五十五條第二項
所稱「未經合法調查之證據，不得作為判斷之依據」之規定，而
有採證之違法。二、證人張國書於原審供稱：「作警訊筆錄時，
當時我毒癮發作，意識不太清楚，所以一問一答。至於價格的問
題，是沒有錯」，固係表示其於警詢所供購買毒品之價格並無錯
誤（見原審更(二)卷第五六頁）；但依該證人警詢筆錄之所載，其
係就偵訊警員所詢其於八十三年一月至九十二年八月一日止施用
毒品海洛因之來源，答稱：「我都是向綽號『光頭』男子以新台
幣一千至二千元不等購買海洛因一包，毒品交易方式大部分都是
叫我帶錢去他樓下等，之後就會由一名女子拿貨給我」云云，並
未言及其於九十二年八月八日上午，為配合警方查緝上訴人販賣
毒品犯行，以行動電話佯向上訴人表示欲購買第一級毒品海洛因
之價格及數量（見本案第一五二三八號偵查卷第二０頁），是以
張國書上開於原審所供「至於價格的問題，是沒有錯」，究竟係
指其所稱前向上訴人購買毒品之各次價格，抑係兼指查獲當日佯
向上訴人表示欲購買毒品所言明之價格，尚非無疑義，此於認定
上訴人與張國書間是否已有交易毒品之合意，有重要關係，卷內
訴訟資料未盡週詳。原審未為究明，逕以張國書上開於原審供稱
「至於價格的問題，是沒有錯」，執以認其所供與龔絢莞之上揭
供述相符，張國書係有向上訴人佯稱欲購買約一千元至二千元不
等金額之海洛因，其等間有以金錢為毒品交易之事實，及上訴人
所辯係轉讓毒品為不可採信各等情，自嫌調查職責未盡及證據上
理由矛盾。三、「法院就被告本人之案件調查共同被告時，該共
同被告準用有關證人之規定。」、「證人、鑑定人依法應具結而
未具結者，其證言或鑑定意見，不得作為證據。」刑事訴訟法第
二百八十七條之二、第一百五十八條之三分別定有明文。卷查第
一審共同被告龔絢莞於第一審九十三年三月二十二日審判期日，
就其涉案事實之調查，固係經檢察官、辯護人及審判長法官依序
而為訊問，但並未告知係行人證之調查程序，亦未命具結（見第
一審卷第一五三至一六一頁），已難認定與前揭人證調查程序之
規定相符。又檢察官起訴書證據清單欄所列舉證明犯罪事實之證
據資料「龔絢莞供述」，依當時案件處理進行之程度，顯係指龔
絢莞於警詢及檢察官偵查中之供述而言；是以上訴人之第一審選
任辯護人於九十三年二月二十四日第一審行準備程序時，對法官
訊問「對於檢察官所提被告龔絢莞之供述證據方法之證據能力，
有何意見？」答稱「證據能力沒有意見」，自係針對檢察官起訴
書上述列舉龔絢莞於警詢及檢察官偵查中供述之證據能力而為表
示，尚難擴張至謂其對於龔絢莞嗣於第一審九十三年三月二十二
日審判期日之供述，並認有證據能力。況龔絢莞係上訴人之本案
第一審共同被告，其於本案第一審九十三年三月二十二日審判中
之供述，本非屬刑事訴訟法第一百五十九條第一項所定被告以外
之人於「審判外之陳述」之範疇，並無依同法第一百五十九條之
一、第一百五十九條之二、第一百五十九條之三及第一百五十九
條之四之規定，定其供述證據對上訴人所涉案件之審判是否具證
據能力之餘地。原判決理由謂上訴人對於龔絢莞之陳述不爭執，
其第一審選任辯護人且曾表示對龔絢莞供述之證據能力無意見，
無刑事訴訟法第一百五十九條之一至之三所規定不得作為證據之
情形，乃逕引用龔絢莞上述於第一審供稱其見張國書拿錢出來、
拿錢在晃等語，執為論罪之依據，與前述法律規定及卷內訴訟資
料均不相適合，採證上即併有可議。以上或為上訴意旨所指摘，
或為本院得依職權調查之事項，應認原判決仍有撤銷發回更審之
原因。
據上論結，應依刑事訴訟法第三百九十七條、第四百零一條，判
決如主文。
中    華    民    國  九十五  年    六    月    一    日
                      最高法院刑事第七庭
                          審判長法官  呂  潮  澤
                                法官  吳  昆  仁
                                法官  孫  增  同
                                法官  趙  文  淵
                                法官  吳      燦
      本件正本證明與原本無異
                                      書  記  官
中    華    民    國  九十五  年    六    月    七    日
                                                      Ｅ


司法院資訊處製作；財團法人民間司法改革基金會備份。
